臺灣澎湖地方法院刑事附帶民事訴訟判決
110年度馬交簡附民字第17號
原      告  呂自信  
被      告  高嘉慈  
            高楊春妹
上  一  人
訴訟代理人  劉昱明律師  
上列被告因本院110年度馬交簡字第205號過失傷害案件，經原告
提起本件附帶民事訴訟，請求損害賠償，本院於民國111年3月3
日言詞辯論終結，判決如下：
    主      文
一、被告高楊春妹應給付原告新臺幣3萬5,112元，及自民國110
    年12月31日起至清償日止，按週年利率5％計算之利息。 
二、原告其餘之訴均駁回。
三、本判決原告勝訴部分得假執行。如被告高楊春妹以新臺幣3
    萬5,112元為原告供擔保，則得免為假執行。
四、原告其餘假執行之聲請駁回。　　
    事實及理由
壹、程序部分：
　　按訴狀送達後，原告不得將原訴變更或追加他訴，但請求之
    基礎事實同一、擴張或減縮應受判決事項之聲明者，不在此
    限，民事訴訟法第255條第1項第2、3款分別定有明文。本件
    原告起訴時原聲明係請求：被告高楊春妹應給付原告新臺幣
    (下同)31萬3,100元，及自起訴狀繕本送達翌日起至清償日
    止，按週年利率5％計算之利息。嗣於民國111年3月3日言詞
    辯論期日追加被告高嘉慈（即附載乘客），並變更訴之聲明
    為：被告2人應連帶給付原告150萬元，及自起訴狀繕本送達
    翌日起至清償日止，按週年利率5％計算之利息。經核原告所
    為之變更，合於前揭規定，應予准許。
貳、實體部分：　
一、原告主張：被告高楊春妹於110年5月12日9時59分許，騎乘
    車牌號碼000-000號普通重型機車搭載被告高嘉慈沿澎湖縣
    馬公市文化路由北往南方向行駛，本應注意行經劃有「停」
    字標線之無號誌交岔路口時，支線道車應暫停讓幹線道車先
    行，而依當時現場狀況，並無不能注意之情事，竟疏未注意
    即此而逕自前行，適原告騎乘車牌號碼000-000號普通重型
    機車，沿澎湖縣馬公市民生路由西往東方向行駛至該處，雙
    方於該交岔路口發生碰撞，致原告受有左前臂、左髖及右足
    擦挫傷等傷害，造成原告身體、財務及精神上損失。又附載
    人即被告高嘉慈未善盡規勸阻止之責，應與被告高楊春妹負
    連帶損害賠償責任。為此，爰依侵權行為之法律關係，請求
    賠償原告醫療費1,000元、機票及交通費5,600元、工作請假
    損失3,000元、車輛修理費2,000元、伴手禮品費1,500元、
    原告及家人精神慰撫金，合計被告2人應連帶賠償原告150萬
    元。並聲明：⑴被告應連帶給付原告150萬元，及自起訴狀繕
    本送達翌日起至清償日止，按週年利率5％計算之利息。⑵願
    供擔保請准宣告假執行。
二、被告高楊春妹則以：原告所受擦挫傷之傷害未影響工作能力
    ，請求之精神慰撫金金額亦屬過高，且應訴交通費與本件事
    故無因果關係，不在損害賠償範圍內。另伴手禮品費與工作
    請假損失部分，原告均未舉證與本件事故之因果關係。至於
    原告主張被告高嘉慈即後座乘客有規勸義務之違反，並非法
    所明定，且屬無限上綱，應不可採等語，資為抗辯。並聲明
    ：⑴原告之訴駁回。⑵如受不利之判決，願供擔保請准宣告免
    為假執行。
三、被告高嘉慈則以：伊並無過失，無須賠償等語，資為抗辯。
    並聲明：原告之訴駁回。　　
四、得心證之理由： 
    原告主張被告高楊春妹涉嫌過失傷害罪嫌，原告受有前開損
    害，依據侵權行為之規定，請求如訴之聲明，本件應審究者
    為：㈠被告高楊春妹及被告高嘉慈是否有過失傷害原告之行
    為？㈡原告得請求之金額為何？茲分述如下：
  ㈠被告高楊春妹是否有過失傷害原告之行為？ 
　　按附帶民事訴訟之判決，應以刑事訴訟判決所認定之事實為
    據，刑事訴訟法第500條前段定有明文。經查，原告於110年
    5月12日9時59分許，騎乘車牌號碼000-000號普通重型機車
    ，沿澎湖縣馬公市民生路由西往東方向行駛，本應注意行經
    劃有「慢」字標線之無號誌交岔路口時，應減速慢行並作隨
    時停車之準備，而依當時現場狀況其並無不能注意之情事，
    竟疏未注意即此，未減速而逕自前行，適被告高楊春妹騎乘
    車牌號碼000-000號普通重型機車搭載被告高嘉慈沿澎湖縣
    馬公市文化路由北往南方向行駛至該處，本應注意行經劃有
    「停」字標線之無號誌交岔路口時，支線道車應暫停讓幹線
    道車先行，而依當時現場狀況，其亦並無不能注意之情事，
    竟疏未注意而未禮讓幹線道車先行，雙方於該交岔路口發生
    碰撞，致原告受有左前臂、左髖及右足擦挫傷；被告高楊春
    妹受有大腦簾創傷性硬腦膜下出血；被告高嘉慈受有下背、
    骨盆挫傷、薦椎第2、3節骨折、胸椎第12節壓迫性骨折等傷
    害之事實，業經本院以110年度馬交簡字第205號刑事判決認
    定在案，則本件附帶民事訴訟之判決，即應以上述事實作為
    認定依據，據此，被告高楊春妹對原告之侵權行為等事實，
    堪以認定。 
　㈡被告高嘉慈是否亦應就上開交通事故與被告高楊春妹連帶對
    原告負責？
　　原告主張被告高嘉慈為後座乘客，未能善盡規勸阻止之義務
    ，應與被告高楊春妹連帶負責等語，經被告以上詞置辯。經
    查，現行法規尚未有乘客對於車輛駕駛之交通違規須連帶負
    責之概括規定，亦未明訂有何規勸阻止之義務，僅有在駕駛
    酒駕時，年滿十八歲之同車乘客始有依道路交通管理處罰條
    例第35條第8項科處行政罰鍰，自不應擴張及於駕駛之其他
    交通疏失行為。況本案駕駛即被告高楊春妹並未有酒駕之事
    實，此有衛生福利部澎湖醫院（下稱澎湖醫院）血中酒精濃
    度檢驗報告可佐（見警卷第67頁），復無其他事證顯示被告
    高嘉慈有何指示或要求被告高楊春妹進行違反交通規則之行
    為，是原告此部分主張，尚難准許，應予駁回。
　㈢原告得向被告高楊春妹請求之金額為何？　
　⒈醫療費160元：
　　原告主張醫療費有1000元之損害，並提出診斷證明書、醫療
    費用收據及門診紀錄單等件為證（見本院卷第9至15、71至1
    13），然原告因本案交通事故所受之傷害為左前臂、左髖及
    右足擦挫傷，並於事故發生當下立即至澎湖醫院急診就醫，
    且於當天離院，有澎湖醫院診斷證明書可證（見本院卷第11
    頁），由此觀之，原告所受之傷害並非極為嚴重，於一般情
    形下，此種擦挫傷並不需要耗時數月恢復或持續回診。然原
    告上開所提之其他診斷書及收據，無非為身心科、精神科之
    診療，其原因為原告失眠及情緒易怒煩躁，尚無事證顯示與
    本件車禍事故所受之擦挫傷有何關聯，是原告主張該部分之
    醫療費，尚不可逕採。至於原告於交通事故當天至澎湖醫院
    急診且申請診斷證明書之費用，即屬必要，而澎湖醫院之一
    般人士之急診掛號費為80元、乙種診斷證明書為80元等情，
    有澎湖醫院網站之資料及收費標準表可參（見本院卷第61、
    63頁），是此部分醫療費用合計160元，應可准許。
　⒉機票及交通費：
　　原告主張因上開交通事故，因而支出往返澎湖開庭之機票及
    交通費用5,600元等情，雖有提出登機證為證（見本院卷第1
    7、頁），然當事人於訴訟過程中之支出，除裁判費、證人
    日旅費、鑑定費、提解費等依法得認為係訴訟費用之項目，
    由法院依訴訟結果定當事人負擔比例及金額外，其餘律師費
    、交通費等訴訟成本，除當事人另有約定外，依我國法律均
    非當事人得向對造請求賠償之項目。況原告為解決糾紛，進
    行訴訟程序行為，此乃其為保障自身權權利所為之選擇，並
    非因被告高楊春妹之侵權行為所直接造成之損害，亦難認有
    相當因果關係，是原告此部分請求，均無從准許。
  ⒊工作請假損失：
　　原告主張：我是開垃圾車的，事發那天本來要回台北，結果
    來不及只好請假。我有向臺北市北投區環保局請事假，請了
    2天，另外我也因此無法很正常的開計程車，受有工作請假
    損失3,000元等語，然原告自行所提出之立榮航空登機證即
    顯示：110年5月12日，登機時間14：50分，從澎湖飛往臺北
    等情（見本院卷第17頁），堪認原告當天即搭機返回臺北，
    且員工於意外受傷後，衡情應是向雇主請「病假」，而非事
    假，是原告此部分主張，已有疑問。此外，原告所提上開澎
    湖醫院診斷證明書所載傷勢亦非達到不可開車或工作之程度
    ，原告復無提出遭因請假遭扣薪之相關證據，則原告此部分
    主張，均非憑採。
　⒋車輛修理費、伴手禮品費：
　  原告主張其因本件車禍事故人車倒地，致車輛毀損、伴手禮
    品受壞，受有車輛修理費2,000元、伴手禮品費1,500元之損
    失等語。然按因犯罪而受損害之人，於刑事訴訟程序得附帶
    提起民事訴訟，對於被告及依民法負賠償責任之人，請求回
    復其損害，刑事訴訟法第487條第1項定有明文。又按因犯罪
    而受損害之人，於刑事訴訟程序固得附帶提起民事訴訟，對
    於被告請求回復其損害，但其請求回復之損害，以被訴犯罪
    事實所生之損害為限，否則縱令得依其他事由，提起民事訴
    訟，亦不得於刑事訴訟程序附帶為此請求（最高法院60年台
    上字第633號裁判意旨參照）。本件原告係因被告高楊春妹
    過失傷害而受損害之人，於刑事訴訟程序固得附帶提起民事
    訴訟，對於被告請求回復其損害，但其請求回復之損害，應
    以被訴過失傷害所生之損害為限。原告所受車損及伴手禮品
    部分，係因被告過失毀損所致，然因刑法並未處罰過失毀損
    行為，此部分損害自非因被告高楊春妹過失傷害所受之損害
    ，參諸前揭說明，原告此部分之費用，自無理由，不應准許
    。
　⒌原告自己之精神慰撫金5萬元：
　　按慰藉金之賠償，其核給之標準固與財產上損害之計算不同
    ，然非不可斟酌雙方身分資力與加害程度，及其他各種情形
    核定相當之數額（最高法院51年台上字第223號裁判意旨參
    照），是以慰藉金之多寡，應斟酌雙方之身分、地位、資力
    與加害之程度及其他各種情形核定相當之數額。其金額是否
    相當，自應依實際加害情形與被害人所受之痛苦及雙方之身
    分、地位、經濟狀況等關係決定之（最高法院85年度台上字
    第460號判決意旨參照）。爰審酌原告為二專畢業，從事駕
    駛員，月收入約7萬元左右，目前與太太小孩居住之家庭生
    活經濟狀況，名下則有薪資及營利所得、房屋土地等；被告
    高楊春妹沒有受過義務教育，是家庭主婦，經濟來源來自配
    偶的榮民支付及國民年金，目前與配偶及女兒被告高嘉慈居
    住，名下無其他收入及財產狀況等情，業經兩造陳明在卷，
    並有本院依職權調取兩造之稅務電子閘門財產所得調件明細
    表可憑，被告高楊春妹因行車不慎造成原告受有前揭傷勢，
    原告精神自有受相當程度之痛苦，再事故發生後迄今已近1
    年左右，兩造猶未能達成和解及本件交通事故之兩造過失情
    節（詳後）等一切情狀，認原告得請求之精神慰撫金以5萬
    元為適當，逾此部分之請求，即不應准許。至於原告尚有請
    求家人之精神慰撫金，然原告之家人並無因本件車禍事故受
    有何民法第195條第1項所示之人格權或人格法益侵害，自不
    能請求非財產上之損害，
　⒍合計：5萬0,160元（計算式：160+5萬=5萬0,160）　
　㈣與有過失
　　按損害之發生或擴大，被害人與有過失者，法院得減輕賠償
    金額，或免除之，民法第217條第1項規定甚明。經查，兩造
    就此車禍事故均有過失，業經本院依據刑案之事實認定如上
    ，是本件應有與有過失之適用。而被告高楊春妹行車經無號
    誌交岔路口，及劃有「停」標線，自應遵守支線要禮讓幹線
    道車先行，其路權劣於原告行駛之道路，況本件前經送請交
    通部公路總局高雄區監理所屏澎區車輛行車事故鑑定會鑑定
    ，鑑定結果認：「一、高楊春妹駕駛普通重型機車，行經無
    號誌交岔路口，及劃有「停」標線，支線未讓幹線道車先行
    ，為肇事主因。另無照駕駛普通重型機車，有違規定。二、
    呂自信駕駛普通重型機車，行經無號誌交岔路口及設有慢標
    線，未減速慢行，未注意車前狀況，並未隨時採取必要之安
    全措施，為肇事次因」，此有交通部公路總局高雄區監理所
    屏澎區車輛行車事故鑑定會鑑定意見書（見偵查卷第48、49
    頁）附卷可參。復經交通部公路總局車輛行車事故鑑定覆議
    會認：「一、高楊春妹駕駛普通重型機車，行經劃有「停」
    字標線之無號誌路口，未暫停讓幹線道車先行，為肇事主因
    。另無照駕駛普通重型機車有違規定。二、呂自信駕駛普通
    重型機車，行經畫有「慢」字標線之無號誌路口，未減速慢
    行，作隨時停車之準備，為肇事次因」，此有交通部公路總
    局車輛行車事故鑑定覆議會意見書（見偵查卷第61頁）附卷
    可參。從而，本院權衡上開事證暨雙方違規事實及過失情節
    輕重等情，認原告於本件事故並非肇事主因，就本件事故應
    僅負擔30%之過失責任，被告高楊春妹則應負擔70%之過失責
    任。準此計算，被告高楊春妹就本件交通事故應對原告負3
    萬5,112元(計算式：5萬0,160×0.7＝3萬5,112)之賠償責任。
    　
  ㈤綜上，原告因本件過失傷害得請求被告高楊春妹賠償之金額
    為3萬5,112元，逾此部分，為無理由，應予駁回。 
五、末按給付無確定期限者，債務人於債權人得請求給付時，經
    其催告而未為給付，自受催告時起，負遲延責任。其經債權
    人起訴而送達訴狀，或依督促程序送達支付命令，或為其他
    相類之行為者，與催告有同一之效力；遲延之債務，以支付
    金錢為標的者，債權人得請求依法定利率計算之遲延利息；
    應付利息之債務，其利率未經約定，亦無法律可據者，週年
    利率為5％，民法第229條第2項、第233條第1項前段、第203 
    條分別定有明文。本件刑事附帶民事訴訟起訴狀繕本於111
    年12月30日送達被告高楊春妹，有送達證書可按（見本院卷
    第25頁），而原告本件請求之損害賠償債務並無確定給付期
    限，依據前開規定，原告併請求自起訴狀繕本送達翌日即11
    0年12月31日起至清償日止之法定遲延利息，亦屬有據。　
六、綜上，原告依侵權行為法律關係請求被告高楊春妹給付3萬5
    ,112元，及自110年12月31日起至清償日止，按週年利率5％
    計算之利息，為有理由，應予准許。逾上開範圍所為請求，
    則為無理由，應予駁回。又本判決原告勝訴部分，因所命被
    告高楊春妹給付金額未逾50萬元，爰依刑事訴訟法第491條
    第10款規定準用民事訴訟法第389條第1項第5款及第392條第
    2項規定，依職權宣告假執行，及諭知被告高楊春妹如以主
    文第3項所示金額為原告預供擔保後，得免為假執行；原告
    雖陳明願供擔保聲請宣告假執行，其聲請僅係促使法院為職
    權之發動，爰不另為假執行准駁之諭知。至原告敗訴部分，
    其假執行之聲請已失所依據，應併予駁回。
七、本件判決事證基礎已臻明確，兩造其餘攻擊防禦方法、舉證
    及證據調查之聲請，經審酌與本件判決結果不生影響，無再
    一一論述之必要，併此敘明。
八、本件係原告提起刑事附帶民事訴訟，關於訴訟費用未在刑事
    訴訟法第491條準用之列，參以刑事訴訟法第504條第2項、
    第505條第2項規定，刑事附帶民事訴訟經刑事庭裁定移送民
    事庭之案件均免繳納裁判費，且訴訟程序中，兩造並無滋生
    其他必要訴訟費用之支出，爰不另為訴訟費用負擔之諭知，
    附此敘明。 
中　　華　　民　　國　　111 　年　　3 　　月　　31　　日
                  臺灣澎湖地方法院馬公簡易庭
                      法　官　陳立祥
以上正本證明與原本無異。
如不服本判決應於收受判決後20日內向本院提出上訴書狀，並應
敘述具體理由；其未敘述上訴理由者，應於上訴期間屆滿後20日
內向本院補提理由書( 均須按他造當事人之人數附繕本) 「切勿
逕送上級法院」。
因疫情而遲誤不變期間，得向法院聲請回復原狀。 
中　　華　　民　　國　　111 　年　　3 　　月　　31　　日
　　　　　            書記官　林映君